臺灣士林地方法院刑事判決　　　　　　　　　　　　　九十二年度重訴字第一一號
　　公　訴　人　臺灣士林地方法院檢察署檢察官
　　被　　　告　壬○○
　　選任辯護人　蔡宏修律師
右列被告因違反槍砲彈藥刀械管制條例案件，經檢察官提起公訴（九十一年度偵字第
八八○四號），本院判決如左：
    主  文
壬○○無罪。
    理  由
一、公訴意旨略以：被告壬○○於民國八十五年間因傷害案件經法院判決處有期徒刑
    六月確定，甫於八十六年四月一日易科罰金執行完畢，竟仍不知悔改，緣九十年
    四月二十三日許，當時正計畫強盜案件之庚○○、辛○○前往位於台北縣八里鄉
    ○○路○段一二二號由丙○○所經營之檳榔攤旁，在未告知用途之情況下，向丙○○借手槍及子彈，丙○○（所涉無故出借槍砲部分之犯行，業經臺灣高等法院
    以九十二年度上訴字第一五一○號判決無罪確定）隨即與被告壬○○共同基於出
    借制式手槍及子彈之犯意，以電話聯絡被告壬○○攜帶具殺傷力之制式手槍一把
    及子彈十顆（均未扣案）前來，在該檳榔攤未經許可，將上開手槍及子彈出借予
    庚○○、辛○○。庚○○及辛○○即共同於同年月二十五日及二十七日，分別持
    該槍彈至新竹縣湖口鄉長安郵局及桃園縣平鎮市○○路五○七號光華當鋪強盜財
    物（庚○○所涉此部分之強盜犯行，業經臺灣桃園地方法院以九十年訴字第一六
    三三號判處有期徒刑十六年；辛○○所涉此部分強盜犯行，現因臺灣臺中地方法
    院認無裁判上一罪關係，已退由臺灣桃園地方法院檢察署檢察官另行偵辦），其
    中在光華當鋪辛○○以該槍彈射擊店主劉邦鴻右大腿成傷。同年月二十八日庚○○與辛○○復共同持該手槍及所餘子彈至丙○○上述檳榔攤返還予丙○○及被告
    壬○○，嗣庚○○、辛○○先後為警查獲，經其供述始查知上情，因認被告壬○○涉有槍砲彈藥刀械管制條例第七條第二項無故出借手槍罪及同條例第十二條第
    二項無故出借子彈之罪嫌。
二、按犯罪事實應依證據認定之，無證據不得認定犯罪事實；又不能證明被告犯罪者
    ，應諭知無罪之判決，刑事訟訴法第一百五十四條第二項、第三百零一條第一項
    分別定有明文。次按認定不利於被告之事實，須依積極證據，苟積極證據不足為
    不利於被告事實之認定時，即應為有利於被告之認定，更不必有何有利之證據；
    又事實之認定，應憑證據，如未能發現相當之證據，或證據不足以證明，自不能
    以推測或擬制之方法，以為裁判之基礎；且認定犯罪事實所憑之證據，無論直接
    或間接證據，其為訴訟上之證明，須達於通常一般之人均不致有所懷疑，而得確
    信其為真實之程度者，始得據為有罪之認定，倘其證明尚未達到此一程度，而有
    合理之懷疑存在時，尚難為有罪之認定基礎，最高法院三十年上字第八一六號判
    例、四十年臺上字第八六號、七十六年臺上字第四九八六號分別著有判例。另按
    刑事訴訟法第一百五十六條第二項規定：被告之自白，不得作為有罪判決之唯一
    證據，仍應調查其他必要之證據，以察其是否與事實相符。其立法意旨乃在防範
    被告自白之虛擬致與真實不符，故對自白在證據上之價值加以限制，明定須藉補
    強證據以擔保其真實性。又利用非共同被告之共犯之自白或其他不利於己之陳述
    ，為認定被告犯罪之證據，不特與利用被告自己之自白作為其犯罪之證明同有自
    白虛偽性之危險，亦不免有嫁禍於被告而為虛偽供述之危險。故就刑事訴訟法第
    一百五十六條第二項之立法意旨觀之，非共同被告之共犯之自白或其他不利於己
    之陳述，固得作為認定被告犯罪之證據，但不得作為有罪判決之唯一證據，仍應
    調查其他必要之證據，以察其是否與事實相符，亦即仍須有補強證據以擔保該共
    犯自白之真實性，始得採為斷罪之依據。又所謂補強證據，則指除該自白或不利
    於己之陳述本身之外，其他足以證明自白之犯罪事實確具有相當程度真實性之證
    據而言，雖所補強者，非以事實之全部為必要，但亦須因補強證據與自白之相互
    利用，足使犯罪事實獲得確信者，始足當之。最高法院九十二年台上字第三二九
    八號判決意旨亦可參酌。
三、本件公訴人認被告壬○○涉有前揭違反槍砲彈藥刀械管制條例之罪嫌，無非係以
    證人即共犯丙○○與庚○○、辛○○前於警訊、偵查時所供述不利於被告之證言
    內容及劉邦鴻之診斷證明書為其論據。訊據被告堅決否認涉有前揭無故出借槍、
    彈之犯行，辯稱：伊完全不知此事，亦不認識辛○○、庚○○等人，不知道為何
    丙○○會說伊出借槍、彈給庚○○、辛○○使用等語。經查：
  （一）本件庚○○於九十年四月二十五日上午十時五十分，持可發射子彈具有殺傷
        力之槍枝一把（內有子彈），至新竹縣湖口鄉○○村○○路○段三一號長安
        郵局，入內對空射擊一槍，喝令郵局內人員交付錢財，惟因郵局櫃臺設有鐵
        窗，庚○○無法進入取款，遂罷手逃逸。庚○○、辛○○、黃學章等人於九
        十年四月二十七日下午二時五十分，又持前開槍彈至桃園縣平鎮市○○路五
        ○七號劉邦鴻開設之光華當舖，由辛○○持前開槍枝對劉邦鴻右大腿射擊一
        槍，使劉邦鴻右大腿受有槍傷，黃學章則毆打另在場之劉邦杜，使其等不能
        抗拒，而強盜財物等情，迭據證人辛○○、庚○○、黃學章等分別於警訊、
        偵查、本院九十一年度訴字第三七三號刑事案件（以下簡稱另案）調查時及
        本院審理時證述明確，並有臺灣桃園地方法院九十年度訴字第一六三三號刑
        事判決、壢新醫院診斷證明書各一份在卷可參。至本件公訴人雖以光華當鋪
        店主劉邦鴻於九十年四月二十七日遭辛○○持槍射擊，致其右大腿受有槍傷
        ，因認庚○○、辛○○犯案所用槍枝應係制式手槍及子彈云云，然前開作案
        槍枝及子彈始終未扣案，故公訴人認庚○○、辛○○等人持以強盜長安郵局
        、光華當鋪所用之槍、彈應係制式手槍及子彈，已嫌速斷。惟庚○○、辛○○等人所持強盜長安郵局及光華當舖之槍枝，至少應為可發射子彈具有殺傷
        力之槍枝，且其內裝有子彈乙節，堪予認定。
  （二）本案被告壬○○與共犯丙○○無故出借槍、彈供辛○○、庚○○使用之查獲
        經過情形，實係因證人庚○○先於九十年七月三十一日檢察官訊問時供稱：
        「（問：當天強盜所使用的兩把槍去向？）一把是改造槍，由許青山在作案
        前十幾天以六萬元在中壢地區買回來，另一把制式手槍是我在作案約前兩、
        三天到台北縣八里向朋友丙○○借的，作案後，由許青山將該槍拿去還丙○○。」云云（桃檢九十年偵字第九五八三號偵查卷第一四六頁以下）。嗣警
        方始循線追查證人丙○○，經證人丙○○於九十年八月二十八日警訊及偵查
        時供述：「（問：庚○○於地檢署時供稱搶光華當鋪等案所使用的槍械是向
        你借的，你有何解釋？）我沒借他槍。但於九十年五月中旬左右，庚○○與
        辛○○至我住處（八里鄉○○路○段一二二號）找我，而當時我與朋友綽號
        「阿峰」「阿仁」在家泡茶，而庚○○與「阿峰」在聊天時他們兩有談到借
        槍的問題，只有他們兩人在談，我只是在泡茶沒有介入。」、「（問：該槍
        械是何種槍械？尚有幾顆子彈？）是史密斯警用九○手槍，尚有幾顆子彈我
        不知道。」、「（問：九十年四月間，庚○○是否有到八里向你借一把制式
        手槍？）今年四、五月間（確實日期不記得），他帶綽號「大胖」的辛○○
        到我開的檳榔攤，庚○○向我的朋友壬○○借一把手槍，當天我有在場，也
        有聽到庚○○向壬○○借槍的事，至於壬○○如何交槍給庚○○，我不知道
        。」、「（問：事後庚○○是否有將該槍交給你？）借槍後大約將近一個月
        ，庚○○和辛○○到前開檳榔攤，叫我打電話連絡壬○○，不久謝就到我檳
        榔攤，庚○○當場將手槍交還壬○○，壬○○坐一下子就帶槍離開。」云云
        （見桃檢九十年他字第一七九二號偵查卷第四至七頁、第十八至二十頁）。
        又證人辛○○嗣於九十一年五月十四日檢察官偵訊時，經提示證人丙○○於
        九十年八月二十八日所為前開證言內容後，始改口供稱：「（問：借槍經過
        ？）我們是在丙○○的檳榔攤借槍，時間大約是搶案發生的前幾天，約四月
        二十三日左右，是庚○○與丙○○說，因他們較熟，所以由庚○○向丙○○
        說要借槍，到檳榔攤大約是中午左右，然後我們一起泡茶聊天，庚○○就叫
        丙○○打電話聯絡「阿峰」，過一會他就過來了。」、「（問：「阿峰」是
        否即是壬○○？）我不清楚。」、「（問：壬○○一到檳榔攤就有拿出槍交
        給庚○○？）我在一旁只看到謝提個包包交給陳，裡面有支手槍，大約有十
        發子彈，在檳榔攤時我沒有打開來看，是庚○○看的，我是要去當鋪時才看
        的。」、「（問：當時有約定借多久？）四月二十七日用完槍，二十八日我
        與陳就一起到檳榔攤還槍，因約不到謝，所以才會到檳榔攤的，如何約到那
        裡還槍，都是庚○○在聯絡的，到檳榔攤是我或陳將槍還給壬○○，我忘了
        ，是我們二人其中一人交給他，子彈只用掉一發。」云云（見甲○九十一年
        他字第五○二號偵查卷第四五頁以下），始因而循線查獲被告壬○○，進而
        認定被告與丙○○涉有前揭共同無故出借槍、彈之犯行。惟查，證人庚○○
        前於九十年七月四日警局初訊時即已供明「（問：使用槍枝係何人提供？）
        都是辛○○提供的。」等語（見桃檢九十年偵字第一五九七五號偵查卷第十
        一頁），核與證人辛○○前於警局初訊及檢察官偵查時所述：作案槍枝係由
        伊提供，與庚○○無關等情相符。且證人庚○○嗣於另案及本院審理時均證
        述：當時因為伊欠丙○○將近十萬元，丙○○一直向伊催討，伊不高興，所
        以才說槍是拜託丙○○借的等語（見另案九十一年十二月二十日審判筆錄第
        六、十頁；本院卷一第一九七頁）。又證人辛○○迭於歷次警訊及偵查時則
        證稱：伊強盜光華當鋪用以射擊被害人劉邦鴻之該把制式手槍，為九二貝瑞
        塔制式手槍，該把手槍是八十九年間綽號「敏郎」之朋友寄放在伊這裡；長
        安郵局則是庚○○去搶的，槍是伊借給庚○○，與行搶光華當鋪是同一把手
        槍。伊於九十年四月二十七日左右，已將該支制式手槍丟掉分解，丟棄到台
        北縣八里鄉八仙樂園附近的海裡等語。甚至其於九十一年五月十四日檢察官
        剛開始偵訊時仍堅稱：上開槍枝是「敏郎」寄放在伊這裡，並非至丙○○檳
        榔攤向他人借的等語（見甲○九十一年他字第五○二號偵查卷第四五頁以下
        ）；且證人辛○○嗣於本院審判時亦已證稱：檢察官於九十一年五月十四日
        拿丙○○的筆錄給我看，要我照筆錄念一念，我沒有看過壬○○，槍也不是
        向壬○○借的，事實上該槍枝是庚○○到車上去取的；且伊於同日偵查時所
        述：庚○○當天有打電話要人聯絡阿峰等內容不實，因為當時伊以為庚○○
        已經招供，借槍的人就是壬○○，因伊不知道庚○○是向何人借槍，且當時
        只有拿庚○○的筆錄給伊看，所以伊才順著說是阿峰等語在卷（見本院卷一
        第一八四、一八五頁）。另證人丙○○前於另案偵查、審理時則供述：當時
        警察到伊家時，伊根本不知是什麼事，一直到警局後，他們就一直要伊交槍
        ，伊在不得已的情況下，才說槍是壬○○的，其實根本沒有槍，也沒有庚○○、辛○○到檳榔攤借槍的事。因為到刑事組時，警察說庚○○他們已把伊
        咬死了，而伊又在假釋中，伊為了自己要脫罪以求自保，所以才會亂說，當
        時伊打給壬○○時，壬○○也不知是什麼情形，但因伊與壬○○有債務糾紛
        ，所以才會故意誣陷壬○○涉有槍砲案件等語明確，故證人庚○○、辛○○
        、丙○○所述交槍情節前後不一，則其等所述不利於被告之證言內容，是否
        屬實，即有疑問。況證人庚○○、辛○○持槍強盜長安郵局及光華當鋪之犯
        罪時間，分別為九十年四月二十五日、九十年四月二十七日，已如前述，然
        證人丙○○前於警局初訊時竟供證：借槍時間為九十年五月中旬某日云云，
        故其所證述出借槍枝之時間已與客觀事實不符，實難採信。再者，證人辛○○前於警訊時即已供述其持以強盜光華當鋪所用之槍枝型式為九二貝瑞塔制
        式手槍；然證人丙○○則於九十年八月二十八日警訊時供述：該把槍枝為史
        密斯警用九○手槍等語，足見其等所述作案槍枝之型式亦有不一。又證人庚○○嗣於偵查時係供稱：丙○○是將該槍藏在友人「黑狗」處，當時伊向丙○○借槍，丙○○叫「黑狗」送槍過來云云，但已於同日庭訊時供明：伊不
        認識壬○○，壬○○不是「黑狗」，亦未向壬○○借過槍等語（見桃檢九十
        年偵字第九五八三偵查卷第一七二頁以下）；然證人丙○○竟證稱：槍是壬○○借給庚○○云云，兩者所述借槍之人亦有所出入。況證人丙○○嗣已供
        明：壬○○之外號為「陸峰」，不是「黑狗」等語在卷。益徵本案查獲經過
        情形存有諸多疑點，故證人庚○○、辛○○、丙○○前所證述不利於被告之
        內容，既有諸多瑕疵可指，倘無補強證據可資證明渠等所述上開證言內容屬
        實，自難僅憑證人丙○○、庚○○、辛○○前揭存有瑕疵之證言，遽予推定
        被告涉有前揭無故出借槍、彈之犯行。
  （三）又關於證人辛○○、庚○○持以強盜長安郵局、光華當鋪所用之槍枝，證人
        辛○○、庚○○、丙○○就前開槍枝之來源及去向，先前於警訊、偵查及另
        案審理時，各有先後如下之供述內容：
      一被告即共犯丙○○部分：
        (1)九十年八月二十八日於警訊時供稱：伊沒借庚○○槍。但於九十年五月中
          旬左右，辛○○及庚○○曾至八里鄉○○路○段一二二號找伊，當時伊與
          友人「阿峰」「阿仁」在泡茶，庚○○與「阿峰」聊天時談到借槍之事，
          伊只有泡茶，未介入他們借槍的談話。後來庚○○有再來與「阿峰」談還
          槍之事。因為庚○○只認識伊，不認識「阿峰」，所以才向檢察官說向伊
          借槍，因伊可以找到「阿峰」；該把槍枝是史密斯警用九○手槍，庚○○
          借槍時辛○○也在旁邊聽，所以辛○○應該知道槍是向「阿峰」（壬○○
          ）借的云云（見桃檢九十年度他字第一七九二號卷第五頁以下）。
　　    (2)九十年八月二十八日於桃園地檢署檢察官訊問時供述：九十年四、五月間
          ，庚○○帶辛○○至伊開的檳榔攤，庚○○向壬○○借一把手槍，至於謝
          陸峰如何交槍，伊不知道。借槍後大約將近一個月，庚○○與辛○○至檳
          榔攤，要伊聯絡壬○○，不久壬○○到，庚○○當場將一支短槍交還謝陸
          峰。壬○○一下子就帶槍離開。伊並無朋友叫黑狗云云（見桃檢九十年度
          他字第一七九二號偵查卷第十八頁以下）。
　      (3)九十一年三月二十八日及同年四月九日臺灣士林地檢署檢察官訊問時供稱
          ：九十年四月庚○○有至檳榔攤找伊，伊沒有借庚○○槍彈，這把槍也不
          是伊向別人借的。當天伊只有看到他們在拿東西，該東西用包裝包起來，
          不知道裡面是什麼。槍枝是壬○○的，伊沒有借槍給壬○○，但壬○○之
          外號是「陸峰」，不是「黑狗」，伊不知道「黑狗」是誰。借槍那次應該
          不是伊打電話聯絡壬○○，是他們自己聯絡的；（隨即改稱）那天他們找
          不到壬○○，就打電話要伊先約壬○○到檳榔攤，然後庚○○及辛○○再
          過來云云（見甲○九十一年他字第五○二號偵查卷）
        (4)九十一年八月六日臺灣士林地檢署檢察官訊問時則改口供稱：伊於桃檢八
          月二十八日及士林地檢署偵訊時雖有供稱謝某有交一包東西給庚○○，但
          伊當時是故意說謝某交東西給陳某來脫罪，因伊還有九年半的假釋。伊是
          故意誣陷壬○○；伊因與壬○○間有債務糾紛，所以才會故意誣陷他等語
          （見甲○九十一年他字第一五五一號偵查卷第十七、十八頁）。
        (5)嗣於本院另案審理時復供稱：當時警察到伊住處時，伊根本不知是什麼事
          ，一直到警局後，他們就一直要伊交槍，伊在不得已的情況下，才說槍是
          壬○○的，其實根本沒有槍，也沒有庚○○、辛○○到檳榔攤借槍的事。
          因為伊到刑事組時，警察說庚○○他們已把伊咬死了，而伊又在假釋中，
          伊為了自己要脫罪以求自保，所以才會亂說，當時伊打給壬○○時，謝陸
          峰也不知是什麼情形，辛○○於檢察官偵訊時，係因檢察官拿庚○○的筆
          錄給他看，伊才改口供的等語（見本院九十一年訴字第三七三號刑事卷宗
          ）。
      二證人辛○○部分：
        (1)九十年六月十二日警訊時證述：光華當鋪是由伊一人開槍及打人，該把作
          案槍枝是伊本人所有，伊於九十年四月二十九日十六時許，自己一人開許
          青山所有Ｌ六─八○三○號車至台北縣八里鄉八仙樂園海邊將該支九二貝
          瑞塔制式手槍分解丟到海中（含十顆子彈乙個彈匣）。另外九十年四月二
          十五日十時湖口鄉長安村七之十五號湖口第七支郵局，是庚○○去搶的，
          槍也是他一人開的，伊沒去，槍是伊借他的，與光華當鋪是同一支槍。陳
          德新他原先有找伊一起去搶，但伊說沒去搶過郵局銀行，因不熟所以不去
          ，槍是他當天借，下午十八時左右還該把槍，但已經少了乙顆子彈（只還
          十一顆）云云（見桃檢九十年偵字第九五八三號偵查卷第十二頁以下）。
        (2)九十年七月九日、九十年七月十三日桃園地檢署檢察官訊問時則供述：伊
          強盜光華當鋪所用的真槍，是八十九年農曆年前綽號「敏郎」的朋友，拿
          到新竹市國軍醫院附近伊的租屋處寄放，後來聽說他死亡，該槍就由伊一
          直保管著，作案當天下午伊拿到台北縣八里海邊丟棄；庚○○有跟伊借九
          二制式手槍，但當時他跟伊說要處理事情，沒有說去搶郵局等語（見桃檢
          九十年偵字第九五八三號偵查卷第一一六頁以下、九十年偵字第一五九七
          五號偵查卷第二二頁）。
        (3)九十年八月二十八日桃園地檢署檢察官偵查時亦供稱：「（問：強盜光華
          當鋪所擊發的手槍，是否你、庚○○去八里丙○○檳榔攤向他人借的？）
          不是，是『敏郎』寄放給我的。」、「（問：強盜後你和陳是否將該槍拿
          去林的檳榔攤還給壬○○？）不是，強盜當天下午傍晚時，我自己開車到
          林口發電廠附近的海邊將該槍丟到海裡。」等語（見桃檢九十年他字第一
          七九二號偵查卷第二一、二二頁）。甚至於九十年九月二十五日同署檢察
          官偵訊時仍堅稱：長安郵局該案庚○○所持槍枝是向伊借用的，該槍是伊
          射擊劉邦鴻大腿的那把制式手槍等語（桃檢九十年偵字第九五八三號偵查
          卷第一九八頁反面）
        (4)九十一年五月十四日士林地檢署檢察官訊問時先則供稱：該把槍枝是制式
          手槍，該槍是八十九年十、十一月間，新竹友人「敏郎」寄放在伊這裡的
          ，搶完即丟至西濱公路廖添丁廟與發電廠間的海邊。伊不知庚○○為何說
          槍是他與庚○○一起至西門町買的，因槍根本與庚○○無關，且該把制式
          手槍不是伊於九十年四、五月間到八里丙○○檳榔攤去借的等語，甚至於
          檢察官提示桃園地檢署檢察官九十年八月二十八日丙○○之筆錄後，先稱
          ：「（問：對丙○○在桃檢八月二十八日之偵訊供述，有何意見？）我不
          知他為何這麼說，我不知該如何講。」等語。嗣始改口供稱：「（問：借
          槍經過？）我們是在丙○○的檳榔攤借槍，時間大約是搶案發生的前幾天
          ，約四月二十三日左右，是庚○○與丙○○說，因他們較熟，所以由陳德
          新向丙○○說要借槍。」、「（問：當天你們去找丙○○目的？）我們當
          天去找他是要向別人借槍，到檳榔攤大約是中午左右，然後我們一起泡茶
          聊天，庚○○就叫丙○○打電話聯絡「阿峰」，過一會他就過來了。」、
          「（問：「阿峰」是否即是壬○○？）我不清楚。」云云（見甲○九十一
          年他字第五○二號偵查卷第四八頁以下）。
        (5)九十一年十一月二十日另案調查時雖證稱：伊不知槍是向何人借，應是陳
          德新去接洽，伊與庚○○至丙○○之檳榔攤向陸什麼峰拿的，內約有十發
          子彈，是用手提袋裝著槍及子彈，事後伊與庚○○至丙○○之檳榔攤還槍
          ，不知槍是交給誰，要問庚○○才知道等情；但稱：「（問：你們去借時
          ，有無看到陸什麼峰的？）庚○○與姓陸的在車上談，我只有瞄一眼，我
          在外面泡茶，沒什麼印象。」、「（問：是否在庭的壬○○？）不太像，
          當時我沒仔細看。」、「（問：為何說是向謝什麼峰的拿槍？）我只知有
          一個人，但不知那個人叫什麼名字，後來是檢察官問我時有提示謝什麼峰
          的口卡我才那樣說，之前庚○○並沒有告訴我那人的名字。」等語，復於
          本院另案調查時供承：「（問：庚○○於偵訊中說是與你一起去西門町向
          「黑狗」買的，有何意見？）他每次都說不一樣，我要怎麼配合，如同我
          剛才向檢察官說的才是真的。」等語（見本院另案九十一年十一月二十日
          訊問筆錄）。
      三證人庚○○部分：
        (1)九十年七月四日警局初訊時已供承：「（問：使用槍枝係何人提供？）都
          是辛○○提供的。」云云（見桃檢九十年偵字第一五九七五號偵查卷第十
          一頁）。
        (2)九十年七月三十一日桃園地檢署檢察官訊問時始改口供稱：當天強盜所使
          用之二把槍，一把是改造槍，由許青山在作案前十幾天以六萬元在中壢地
          區買回來，另一把制式手槍是伊在作案約前兩、三天，到台北縣八里向朋
          友丙○○借的，作案後，由許青山將該槍拿去還丙○○，許青山認識林志
          榮云云（見桃檢九十年度偵字第九五八三號偵查卷第一四六頁）。
        (3)九十年八月十四日桃園地檢署檢察官訊問時供稱：丙○○將該槍藏在友人
          「黑狗」處，伊向丙○○借槍，他叫「黑狗」送槍過來等語；嗣於九十年
          九月二十五日同署檢察官訊問時復供稱：該槍是長安郵局強盜前兩天，伊
          和辛○○到八里丙○○開的檳榔攤向丙○○借的，丙○○叫朋友「黑狗」
          日，伊和賴、黃、許又去強盜光華當鋪，辛○○也拿該槍朝劉邦鴻腿部開
          一槍，強盜光華當鋪次日，伊叫許青山拿該槍還丙○○，當時伊因毒品案
          快被通緝，較少出門，所以叫許青山去還槍等情在卷。然其於同日偵查時
          已供明：「（問：壬○○是否拿槍給丙○○的「黑狗」？）不記得「黑狗
          」長相，也不認識壬○○，但我確定槍是丙○○親手交給我，在他八里的
          檳榔攤旁邊交給我。」、「（問：有無向壬○○借過槍？）沒有，我確實
          不認識壬○○。」云云（見桃檢九十年偵字第九五八三號偵查卷第一七二
          頁以下）。
        (4)九十一年四月十六日士林地檢署檢察官訊問時則改口供稱：「（問：該把
          槍及十四顆子彈來源？）我向綽號『黑狗』買的，然後在西門町附近交貨
          ，一把槍三十萬元，一顆子彈一千元。」、「（問：你向『黑狗』買槍、
          子彈時，有到丙○○的檳榔攤處談價錢？）沒有，當初是我與辛○○對林
          志榮有點誤會，所以才會那麼說，事實上，我們並未到他的檳榔攤談槍枝
          的價錢，也沒有透過他找黑狗，且丙○○本身也有正當職業。」、「（問
          ：你在九十年七月三十日於桃檢時供稱當天作案有二把手槍，有向丙○○
          借槍等語，有何答辯？）因我、辛○○及丙○○我們三人當時有點誤會。
          」等語在卷。況檢察官嗣於該日庭訊時當庭改列庚○○為偽證罪之被告後
          ，證人庚○○仍堅稱：伊不知道「黑狗」之姓名，買槍是由伊去接洽，價
          錢也是伊與對方談，錢也是伊交給「黑狗」，當初係因與丙○○有口角及
          爭執，才會陷害他，至於辛○○為何說槍是他的朋友（即敏郎）寄放的，
          伊不知他為何會如此說等情明確（見甲○九十一年他字第五○二號偵查卷
          第十八頁以下）。嗣於九十一年八月六日同署檢察官偵查時仍證稱：長安
          郵局及光華銀樓搶案是同一把槍所為，槍枝與丙○○並無關係，均非林志
          榮或壬○○所有，伊並不認識壬○○等語（見甲○九十一年他字第一五五
          一號偵查卷第十四、十五頁）。
        (5)九十一年十二月二十日於本院另案調查時證稱：槍是伊的另一個朋友「黑
          豹」提供的，伊在行搶前一、二天打電話給黑豹，告訴他要借槍，他說好
          ，他說他當時人在林口附近，伊想丙○○在八里開檳榔攤，因那附近有加
          油站很好找，所以伊就與黑豹約在丙○○的檳榔攤碰面，後來黑豹開車過
          來按喇叭，伊上車去向黑豹拿槍和子彈，子彈約十二發左右，拿到後伊就
          放在夾克內下車，下車後沒有再進檳榔攤，直接叫辛○○走了，伊拿到槍
          的事，丙○○及辛○○都不知情。又光華當舖那件做完二、三天，伊約黑
          豹在丙○○的檳榔攤，就像當初約交槍的情況一樣，是黑豹開車來按喇叭
          ，伊拿槍上車還他，那天伊與辛○○一起去，伊還槍時，辛○○在檳榔攤
          內泡茶等情在卷；並稱：「（問：你前於九十年八月十四桃檢偵訊時，為
          何說槍是向丙○○拿的，寄放在黑狗那裡？）因當時我神智不清，另我與
          被告有仇，所以我咬他，但經過這麼長的時間後，我思索不應該拖他下水
          ，我才向檢察官澄清。」、「（問：你與被告丙○○有何仇恨？）金錢上
          的問題，我向丙○○借過錢，我沒有還，他一直催，但借了多少錢我忘了
          ，是借了不少錢，因為他一直催，我對他非常不高興，所以我想拖他下水
          。」、「（問：你是否看過在庭的壬○○？）不認識，也不曾看過。」等
          語（見本院另案九十一年十二月二十日訊問筆錄）。
        四綜核上情，足見關於證人辛○○、庚○○持以強盜長安郵局及光華當鋪所
          使用之槍枝來源，非惟證人丙○○、辛○○、庚○○本身所供述之內容前
          後相互矛盾，且互核渠等所述槍枝型式、槍枝來源、去向及交槍、還槍之
          過程等情節皆不一致，故渠等所為不利於被告壬○○之證言內容，顯有重
          大瑕疵可指，實難遽行採信。況證人丙○○前於另案偵查及審理時即已供
          明：伊因警察要求交槍，為求自保脫罪，且壬○○與伊之間存有債務糾紛
          ，才會故意誣陷被告壬○○等語明確；而證人辛○○前於另案偵查及審理
          時則證稱：當時交槍給庚○○的人不太像是在庭的壬○○，「阿峰」是否
          即是壬○○，伊不清楚等語；至證人庚○○甚至於士林地檢署檢察官將其
          改列為偽證罪之被告後，仍堅稱：長安郵局及光華銀樓搶案雖是同一把槍
          枝所為，但槍枝與丙○○並無關係，皆非丙○○或壬○○所有，伊不認識
          壬○○，亦未曾見過壬○○等語，詳如前述，益徵被告壬○○所辯：伊並
          未出借前揭作案槍枝給庚○○或辛○○等情，應非虛情。參以證人丙○○
          於警訊當時因庚○○挾怨誣指其出借作案槍枝，其為求卸脫罪嫌，已有故
          意嫁禍被告而為虛偽供述之危險，故其所為不利於被告之證言，是否與事
          實相符，洵值存疑。倘無其他積極證據可資佐證，實難僅憑證人丙○○、
          辛○○、庚○○前於警訊、偵查時所為之前揭證言，即以推測或擬制之方
          法，率爾認定被告壬○○涉有前揭無故出借槍、彈之犯行。
  （四）再查，證人丙○○嗣於本院審理時已到庭證述：「（問：提示桃園地檢署九
        十年他字第一七九二號卷九十年八月二十八日警訊筆錄，為何說借給庚○○
        的槍是壬○○的？）我當時沒有借槍給庚○○，庚○○誣陷我說借槍給我，
        因為當時我假釋還有九年半，警方以此威脅我，要我供出槍的來源，我只好
        誣陷壬○○。」、「（問：為何同日在地檢署也承上述之說法？）因為我想
        脫罪，所以才循著警訊筆錄說。」、「（問：提示九十一年度他字第五○二
        號卷九十一年三月二十八日筆錄第八頁，為何你說有聽到庚○○向壬○○借
        槍？）壬○○與庚○○根本不認識。我是依照之前在桃園地檢署所述之內容
        連貫下來說的。」、「（問：為何要誣陷壬○○？）當時無人可推託，正好
        當時我在向壬○○催討十五萬，所以我就說是壬○○。」、「到桃園縣警局
        時，警方問我是否認識庚○○，我說認識，警員說庚○○說槍枝是我拿給他
        的，我為脫罪才說是壬○○。」、「（問：你是否向壬○○借過槍？）沒有
        。我與壬○○見過幾次面，並不熟，後來壬○○有持票向我母親借十五萬，
        我才認識他。」、「（問：警訊時為何說壬○○是交史密斯警用九○手槍給
        庚○○？）警察寫下來，問我是否是這種手槍，我就說是。」、「（問：第
        一次警訊時，為何說九十年五月中旬，壬○○借槍給庚○○？）時間都是警
        察說的，壬○○沒有借槍給庚○○。」等語。又證人即丙○○之母戊○○亦
        到庭證稱：「（問：提示票號為ＰＧ0000000號票根，當初壬○○是
        否持支票向你借款？）是。」、「這筆錢到現在都還沒有還，我有向他父親
        催討，但屢催未還，我就要我兒子丙○○去催討。」、「（問：後來是否有
        將向壬○○所收之支票轉交給他人？）有。轉交給我女婿李長順，後來該張
        支票退票又拿回來。」等語（見本院卷一第二一三、二一四頁）；而該張票
        號為ＰＧ0000000號、面額十五萬元之支票，係由客戶李長順於八十
        九年十一月一日在臺北縣淡水第一信用合作社八里分社託收提示，惟該票據
        於八十九年十一月三日退票，退票之票據已原物歸還客戶李長順取回等情，
        亦經臺北縣淡水第一信用合作社函覆在卷，並有該張支票之票根、支票正反
        面影本、支票退票理由單各一份存卷可參，益見證人丙○○嗣於本院審理時
        所述之上開證言內容，應屬非虛，從而證人丙○○前於警訊、偵查時所為不
        利於被告之證言，應係因證人庚○○挾怨指訴作案槍枝是向丙○○所借，嗣
        警方循線向丙○○追查槍枝下落時，其為卸免己身之罪嫌，且與壬○○存有
        債務糾紛，始向警方誣指係由壬○○出借槍枝給庚○○、辛○○云云，堪予
        認定，故證人丙○○前於警訊、偵查時所為不利於被告之證言，既存有重大
        瑕疵可指，苟無其他補強證據足資佐證其所述前揭不利於被告之證言為真正
        ，自不得以推測或擬制之方法，遽予認定被告犯有前揭無故出借槍、彈之犯
        行。從而被告壬○○所辯：伊不認識辛○○、庚○○，亦未曾出借槍枝等語
        ，尚堪採信。
  （五）證人辛○○嗣於本院九十三年一月十二日審理時雖證述：九十年四月二十七
        日行搶光華當鋪所帶槍枝，是伊與庚○○一起去八里丙○○檳榔攤附近處取
        回的，當天伊是在檳榔攤裡面，是由庚○○到對方車上拿槍，伊不知是向何
        人拿槍；事後係由伊與庚○○去還槍云云。然證人辛○○前於警訊、偵查時
        係證述：作案槍枝係友人「敏郎」寄放在伊這裡，事後伊已在八里海邊丟棄
        該槍，該把槍枝與庚○○無關，亦非去八里丙○○檳榔攤向他人借的云云，
        詳如前述，故其先後所述情節不一，已有瑕疵可指。再佐以證人庚○○前於
        偵查時已證述：作案槍枝係向「黑狗」或「黑豹」所取得，槍枝事後係叫許
        青山去還槍，伊根本不認識壬○○云云，核與證人辛○○所述內容不符，則
        證人辛○○嗣於本院審理時所述上內容是否屬實，洵非無疑。況證人辛○○
        已證述：「（問：提示九十一年度他字第五○二號卷四八頁背面，為何檢察
        官提示丙○○筆錄時〈辛○○應該知道槍枝向阿峰借的〉，你說丙○○說的
        是事實？）檢察官拿丙○○的筆錄給我看，要我照筆錄念一念，我沒有看過
        壬○○，槍也不是向壬○○借的。」、「（問：提示九十一年度他字第五○
        二號卷宗第四九頁，為何說庚○○當天打電話要人聯絡阿峰，此事是否屬實
        ？）偵查時我有那樣說沒錯，但當日所述不實。因為當時我以為庚○○已經
        招供，借槍的人就是壬○○，因我不知道庚○○是向何人借槍，且當時只拿
        庚○○的筆錄給我看，所以我才順著說是阿峰。」、「（問：提示九十一年
        訴字第三七三號卷宗九十一年十一月二十二日筆錄第十七、八頁，為何說槍
        枝是向陸什麼峰拿的？）當時我是順著警訊筆錄的內容講的，事實上我不認
        識壬○○。」、「（問：是否看到交槍給庚○○的人是壬○○？）我沒有看
        到何人交槍給庚○○，所以我不確定。」、「（問：還槍時，是否看到庚○○交槍給壬○○？）我沒有看見。」、「（問：之前為何說謝提了一個包包
        交給陳，裡面有一支手槍？）當時我以為庚○○已經將拿槍的人講出來，我
        以為壬○○就是交槍的人，所以才隨便說說，否則子彈在彈匣裡面，我怎知
        道有幾發子彈。」等語。足見證人辛○○根本未在場目睹係由何人出借槍、
        彈給庚○○，亦不認識被告壬○○其人，是證人辛○○所為不利於被告之證
        言皆屬傳聞，自不得作為認定被告犯罪之證據。另證人庚○○亦於九十三年
        一月十二日審理時到庭證稱：「（問：該制式手槍是自何處取得？）是我與
        辛○○去接洽購買的。」、「（問：在何時、何處接洽的？）約九十年年初
        。」、「（問：係在何處接洽？）西門町。」、「（問：該制式手槍是向何
        人購買？）黑豹。」、「（問：提示九十一年度訴字第三七三號卷宗九十一
        年十一月二十日筆錄，為何當時你說打電話向黑豹借槍，你與黑豹約在檳榔
        攤見面？）我從頭到尾都不認識壬○○，我也沒見過他，與他也沒有交集，
        這槍枝與壬○○無關；與我接洽槍枝的人確實是黑豹，過程細節或許我說不
        清楚，但我確定是與黑豹接洽槍枝。」、「（問：現在是否能夠確定拿槍的
        地點在何處？）我確定是在西門町。」、「（問：當初為何說槍枝是拜託丙○○借的？）去年士林地院法官有問我同樣問題，當時因為我欠丙○○將近
        十萬元，丙○○一直向我催討，我不高興，想說既然我已經要死了，要拖一
        個下水，所以才說槍是拜託丙○○借的。」、「（問：後來為何又改稱借槍
        與丙○○無關？）因為良心發現。我案件太多了，我不想再害人了。」、「
        （問：作案使用槍枝是向壬○○或黑豹借的？）是向黑豹買的，當時警察拿
        壬○○筆錄給我看時，我就已經說不認識這個人。」、「（問：你在本院九
        十一年十二月二十日訊問時曾說改造手槍是在西門町向黑豹買的，後來因該
        槍性能不好，才向黑豹借制式手槍，你就約黑豹在丙○○檳榔攤附近見面取
        槍，後來又與辛○○去還槍，此陳述是否為真實？）這次說的事實是真實的
        。該把制式槍枝是向黑豹借的，改造手槍才是買的。」、「（問：黑豹是否
        是壬○○〈當庭指認〉？）不是。我不認識他。」、「（問：壬○○是否曾
        交槍給你？）無。我之前都不認識壬○○，我是到地檢署時才見過壬○○。
        」、「（問：要還槍給黑豹時，是何人去還的？）我與辛○○一起去還槍，
        還給黑豹，沒有還給壬○○，也不是還給丙○○。」等語，復與證人庚○○
        前於警訊、偵查時所述內容相互參照，可知證人庚○○對於前開作案槍枝係
        如何取得乙節，前後所供內容情節不一，固難採信；然其對於並不認識被告
        壬○○，且未自被告壬○○處取得作案槍枝乙事之供述則始終如一，堪認被
        告壬○○確未出借槍、彈予庚○○、辛○○作為犯罪工具，至屬明確。再者
        ，證人丙○○前因涉嫌與被告壬○○共同出借槍、彈予庚○○、辛○○之犯
        行，雖經士林地檢署檢察官以九十一年度偵字第五二六七號提起公訴，然該
        案件業經臺灣高等法院以九十二年度上訴字第一五一○號判決無罪確定在案
        ，有該案刑事判決一份在卷可按，由此益徵被告壬○○所辯其未曾出借槍、
        彈供庚○○、辛○○使用乙節屬實，堪予採信。
  （六）至證人即桃園縣警察局刑警己○○、癸○○及乙○○、丁○○等人既皆未親
        身見聞本案被訴犯罪事實之經過情形，故其等嗣於本院審理時所為證言之內
        容，均應屬於傳聞證據，皆不得作為認定被告犯罪之證據，附此敘明。
四、綜上所述，被告壬○○所辯前開情節，尚非無據，堪予採信。再觀諸證人丙○○
    、庚○○、辛○○等人所為之上開證言內容，非惟自相矛盾，且彼等所供內容互
    有齟齬，而存有重大瑕疵可指，故其等所為不利於被告之證言，尚難遽予採信；
    況本件庚○○、辛○○持以作案之槍、彈皆未扣案，本院即無從為進一步之查證
    ，苟無其他積極證據可資佐證，實難僅憑證人丙○○、庚○○、辛○○存有瑕疵
    之前述不利於被告之證言及卷附之診斷證明書，即以推測或擬制之方法，率爾認
    定被告涉有前揭無故出借槍、彈之犯行。本件公訴人所舉證據尚無從證明被告犯
    有前揭無故出借槍、彈之行為，此外復查無其他積極證據足資證明被告涉有前揭
    起訴書所載之無故出借槍、彈之犯行，不能證明被告犯罪，自應為無罪判決之諭
    知。
據上論斷，應依刑事訴訟法第三百零一條第一項，判決如主文。
本案經檢察官吳怡明到庭執行職務。
中　　　華　　　民　　　國　　九十三　　年　　　四　　　月　　二十九　　日
                                  臺灣士林地方法院刑事第一庭
                                      審判長法　官  林  清  吉
                                            法  官  楊  迺  伶
                                            法  官  陳  章  榮
右正本證明與原本無異。
如不服本判決，應於判決送達後十日內，向本院提出上訴狀。
                                            書記官  嚴  慧  萍
中　　　華　　　民　　　國　　九十三　　年　　　五　　　月　  　四  　　日
